臺灣高等法院民事裁定
107年度上易字第1226號
反 訴 原告
即 上 訴人  王秀琴
反 訴 被告  
即被上訴人  卓素貞
訴訟代理人  陳泓年律師
上列當事人間請求拆屋還地等事件，上訴人對於民國107年9月18
日臺灣桃園地方法院106年度訴字第1663號判決提起上訴，並提
起反訴，就其中請求拆屋還地及返還不當得利之反訴部分，本院
裁定如下：
    主  文
反訴及假執行之聲請均駁回。
反訴訴訟費用由反訴原告負擔。
    理  由
一、按「提起反訴，非經他造同意，不得為之。但有下列各款情
    形之一者，不在此限：於某法律關係之成立與否有爭執，
    而本訴裁判應以該法律關係為據，並請求確定其關係者。
    就同一訴訟標的有提起反訴之利益者。就主張抵銷之請求
    尚有餘額部分，有提起反訴之利益者。」，民事訴訟法第44
    6條第2項定有明文，前開第1款係指提起中間確認之訴，此
    中間確認之訴參酌民事訴訟法第255條第1項第6款規定，限
    於確定「法律關係」，且僅以本訴訟先決之法律關係為要件
    ，並不及於基礎事實或證書真偽，亦不審酌有無確認之法律
    上利益，與一般確認之訴不同；第2款係指訴訟標的同一，
    且不延滯訴訟及妨害他造之防禦，對於當事人間紛爭之一次
    解決及訴訟經濟有利之情形而言（最高法院92年度台抗字第
    649號、99年度台抗字第598號裁判要旨參照）。
二、本件反訴原告主張：伊於民國107年7月3日以新臺幣（下同
    ）1,414,885元之價格，購得桃園市○○區○○段000000地號土
    地（下稱1170-1地號土地)，反訴被告所有之門牌號碼桃園
    市○○區○○街00號房屋突出物，無權占用伊所有之1170-1地號
    土地如補充鑑定圖BSTVWCEUB所示部分共8.82平方公尺，並
    取得該占有部分土地價值年息10%之相當於租金之不當得利
    ，致伊因此受有該租金利益之損害等情，爰依民法第767條
    第1項前段、第179條規定，提起反訴，並聲明：（一）反訴
    被告應將坐落於1170-1地號土地上，如補充鑑定圖BSTVWCEU
    B所示、面積8.82平方公尺之地上物拆除，並將該部分土地
    騰空返還予反訴原告。（二）反訴被告應給付反訴原告107
    年7月3日至108年3月28日之不當得利56,367元，並自反訴起
    訴日起至返還第二項土地之日止，按月給付反訴原告不當得
    利6,333元。（三）願供擔保，請准宣告假執行〔反訴原告之
    反訴聲明還包括請求確認反訴原告所坐落於桃園市○○區○○段
    0000地號土地（下稱1007地號土地）與反訴被告所有坐落於
    桃園市○○區0000地號土地（下稱1171地號土地）之界址如補
    充鑑定圖FADBEC所示點之連接線，而該項確認界址之反訴聲
    明，為本訴先決之法律關係，符合提起反訴之要件，不在本
    裁定駁回之範圍，合先敘明）
三、經查，反訴被告不同意反訴原告提起本件反訴（見本院卷二
    第404頁，卷三第541、542頁，卷四第178頁）。又反訴被告
    於本訴主張：反訴原告所有門牌號碼桃園市○○區○○街00號房
    屋無權占用其所有之1171地號土地如補充鑑定圖甲、乙、丙
    部分，依民法第767條第1項前段、第179條規定，請求反訴
    原告將如補充鑑定圖甲、乙、丙所示土地上之建物拆除並返
    還上開部分土地，以及給付相當於租金之不當得利；而反訴
    原告主張：反訴被告無權占用其所有之1170-1地號土地，請
    求反訴被告拆除地上物返還土地，並給付相當於租金之不當
    得利，詳如前述。是本訴及反訴雖均基於民法第767條第1項
    、民法第179條規定為請求，然本訴標的物為1171地號土地
    ，反訴標的物為1170-1地號土地，係不同土地，自非同一訴
    訟標的，亦非本訴先決法律關係，不符合民事訴訟法第446
    條第2項但書第1、2款規定情形，況且本訴內政部國土測繪
    中心係就反訴原告占用1171地號土地、1171地號土地與1007
    地號土地之界址部分予以測量，並未就反訴原告1170-1地號
    土地遭占用部分予以測量，訴訟資料無法利用，復侵害反訴
    被告之審級利益，對反訴被告防禦權之保障有重大影響，此
    外，反訴原告所提起此拆屋還地及返還不當得利之反訴部分
    ，亦非請求於本訴抵銷之餘額，自無民事訴訟法第446條第2
    項但書第3款情形，依前開說明，其反訴自非合法，應予駁
    回，其假執行之聲請亦失所附麗，應併予駁回。
四、據上論結，本件反訴為不合法，爰裁定如主文。
中　　華　　民　　國　　109 　年　　3 　　月　　16　　日
                  民事第十七庭  
                        審判長法  官   黃雯惠
                              法  官   林佑珊 
                              法  官   賴秀蘭
正本係照原本作成。
不得抗告。
中　　華　　民　　國　　109 　年　　3 　　月　　17　　日
　　　　　　　　　　　　　
                              書記官   林淑貞